臺灣高等法院刑事判決　　　　　　　 100年度上訴字第2727號
上　訴　人
即　被　告　郭安輝
選任辯護人　王東山律師
選任辯護人　林孝甄律師
上列上訴人因違反藥事法案件，不服臺灣臺北地方法院100年度
訴字第511號中華民國100年8月15日第一審判決（起訴案號：臺
灣臺北地方法院檢察署100年度偵字第7296號），提起上訴，本
院判決如下：
    主    文
原判決撤銷。
郭安輝明知為禁藥而販賣，累犯，處有期徒刑陸月，扣案如附表
所示之物均沒收。
    犯罪事實
一、郭安輝前於民國（下同）95年間，因違反商標法案件，經臺
    灣板橋地方法院以95年度易字第92號判決處有期徒刑6月確
    定，於95年4月7日易科罰金執行完畢。猶不知悔改，明知如
    附表所示藥品，係未經主管機關核准擅自輸入之禁藥，竟於
    99年間，為賺取新臺幣500元之利潤，應允登山客韋瑞請託
    購買壯陽藥品，而意圖營利，於99年秋季，在中華民國境內
    之不詳之地點，販入如附表所示之禁藥，放置車號6817－A3
    號自用小客車之後行李箱紙箱內，等待韋瑞往取。嗣於100
    年3月24日上午8時40分許，在臺北市○○區○○街221巷道
    之路旁，因私販香菸為警盤查，而於前開車內後行李箱扣得
    如附表所示之藥品，始循線查知上情。
二、案經臺北市政府警察局報請臺灣臺北地方法院檢察署檢察官
    偵查後起訴。
    理  由
甲、程序部分：
一、按被告以外之人於審判外之陳述，雖不符合前四條（即刑事
    訴訟法第159條之1至159條之4）之規定，而經當事人於審判
    程序同意作為證據，法院審酌該言詞陳述或書面陳述作成之
    情況，認為適當者，亦得為證據。當事人、代理人或辯護人
    於法院調查證據時，知有第159條第1項之情形，而未於言詞
    辯論終結前聲明異議者，視為有前項之同意，刑事訴訟法第
    159條之5定有明文。經查本件公訴人、被告、辯護人對於案
    所引證據均同意有證據能力（見本院卷第21頁反面至22頁正
    面），且迄至本案言詞辯論終結前均未就被告以外之人於審
    判外之陳述聲明異議，本院審酌該言詞或書面之陳述作成之
    情況，認為適當得為證據，先此敘明。
二、本案經認定被告意圖販賣而購入附表所示之物之地點係中華
    民國境內某不詳地點，業經本院補充如事實欄，是中華民國
    就本案有審判權，併此敘明。
乙、實體部分：
一、訊據上訴人即被告郭安輝（以下均稱被告）就其於前揭時地
    ，因受人之託而買入如附表所示之藥品後，放置於自用小客
    車後行李箱而為警查扣等情坦承不諱，惟矢口否認有何販賣
    禁藥之犯行，辯稱：伊因為客人韋瑞委託購入如扣案所示之
    數量藥品，僅言明代購後韋瑞要請客，沒有營利云云。被告
    之選任辯護人林孝甄律師亦為被告辯以：被告主觀上並無營
    利意圖，實際上並未交付委託人而應屬未遂，另由被告查獲
    經過可知，被告將扣案物品放置之處並非公然陳列，足可認
    被告並非販賣禁藥既遂等語。經查：
  (一)訊據被告於前開時地，受證人韋瑞之請託而購入如附表所示
    之物，經放置於前開自用小客車後行李箱內，而為警查扣等
    情坦承不諱，惟矢口否認其有營利之意圖，辯稱：當時韋瑞
    託伊購買如附表所示之藥物，僅言明韋瑞事成後會請伊吃飯
    ，並沒有要賺韋瑞的錢云云。惟被告因受韋瑞之託意圖賺取
    500元之價差而購入附表所示之物，迭據被告迭於警詢、偵
    查及原審均坦承不諱（見偵查卷第15頁、32頁、原審卷第
    119頁正反面），核與證人韋瑞於原審具結證述：伊確實有
    委託被告購買附表所示藥品800元等語相符（見原審卷第116
    頁反面、117頁正面），並有扣案物照片（見偵查第24-26頁
    ）、自願受搜索同意書、扣押筆錄、扣押物品目錄表（見偵
    查第7-12頁）在卷可憑，且有附表所示之物扣案可稽。參以
    被告與韋瑞僅是出賣人與顧客之關係，案發前與被告僅見過
    1次面，業經證人韋瑞到庭結證明確（見原審卷第116頁），
    被告以零售販賣各種日用品維生，業經被告自承在卷，何以
    願意對於第一次見面的顧客，甘冒被查獲之風險而免費為其
    購入禁藥？被告辯稱：伊沒有賺取價差，核與事理未符；又
    被告於警詢及偵查中已供述：伊幫客人購買附表所示之藥物
    ，共收取800元，但附表所示藥品，一罐才8或10塊台幣，共
    賺取客人500元等語，對於附表所示藥品之購入價格及賺取
    之數額業已供承明確，復與扣案物品之數量相符，難認係臨
    訟隨意編綦，而被告復於原審自白「他（指韋瑞）說你幫我
    帶回來，我請你吃飯，並且500元給你賺」等語（見原審卷
    第119頁反面），堪認被告於警、偵訊及原審之自白與事實
    相符，被告事後翻異前詞，辯稱伊並未賺取價差云云，難以
    採信。
  (二)另扣案如附表所示之物，係由其購入等情，為被告所不爭執
    ，且經原審勘驗結果：(1)附表編號1、2、3「牛寶膠囊」、
    「三體牛鞭」（藍罐、黃罐）瓶身雖均以繁體字標示，但另
    加註「衛生部中國醫療保健國際交流促進會、中國江蘇中醫
    性學研究所聯合監制、安徽三體醫學保健品公司榮譽出品」
    字樣，並無我國衛生署核准字號、製造地、有效期間之資料
    ；(2)附表編號4「VEGETAL VIGRA」，包裝說明均以英文標示
    ，其相關廠商則標示「Hand-shaking Mansi on,the 5th
    Ave,Standford,USA、Hand-shaking(int'1)Cor p.USA」等
    ，均無我國衛生署核准許可證字號、製造地及有效期間之標
    示等情，有原審100年6月2日勘驗筆錄、及扣案物照片在卷
    可稽。又扣案物經送行政院衛生署食品藥物管理局鑑定之結
    果：附表編號1至3均屬大陸地區、或他地違法輸入之藥品等
    情，亦有行政院衛生署食品藥物管理局100年5月12日FDA 研
    字第1005014325號函及附件檢驗報告書在卷可稽。是可認扣
    案之藥品均係未經核准擅自由大陸地區、或其他地區違法輸
    入之禁藥。
  (三)至被告辯稱：扣案物品係由外甥林俊雄前往大陸時購回云云
    ，並舉證人林俊雄證詞為佐。惟經取得被告同意後，經隔離
    訊問證人林俊雄、再訊問被告之結果，就：(1)「委託、實際
    購入時間」，證人林俊雄證稱：約99、或98年之「3、4、5
    月間」等語（見原審100年8月1日筆錄第4頁）；被告則稱：
    約99年初、或98年底時，但靠近秋天等語（見原審同日筆錄
    第9頁）；(2)就「實際購得之經過」，證人林俊雄證稱：被
    告似乎早已安排購買何等物品，因至大陸珠海飯店內，有人
    自動前來相尋，告稱係被告請託拿來要求帶回臺灣等語（見
    原審同日筆錄第7頁），被告則稱：證人林俊雄至珠海何處
    購得均無所悉，僅要求林俊雄購回等語（見原審同日筆錄第
    10頁），(3)就「有無告稱購回用途」，證人林俊雄稱：被告
    稱自己用等語（見原審同日筆錄第4頁），而被告則稱：有
    告知林俊雄係人家拜託幫忙帶回等語（見原審同日筆錄第11
    頁）。是證人林俊雄、被告就上開購買重要情節之相互核對
    ，均不相符，是難認扣案物品係被告請求證人林俊雄自大陸
    購回。然雖被告就扣案物品之來源無法說明，但由前開扣案
    物品勘驗過程可知扣案物品分屬大陸地區製造，且為來源不
    明之藥品，且未經行政院衛生署核准攜入後而由被告購得，
    其禁藥之本質亦足以認定，仍無礙本件事實之認定。又本案
    附表所示之藥物來源固為中國大陸，惟本案並無證據證明本
    案附表所示之物係被告自行前往中國大陸輸入所得（即運輸
    禁藥），依罪疑惟有利於被告之原則，自不得僅以被告自白
    即認定本案被告係在大陸地區購入後隨即輸入附表所示之物
    ，而併論以輸入禁藥罪。
  (四)綜上所述，本件事證明確，被告犯行洵堪認定，應予依法論
    科。
二、所謂販賣行為，並不以販入之後復行賣出為要件，祇要以營
    利為目的，將偽藥、禁藥購入或賣出，有一於此，其犯罪即
    為完成。核被告之行為係犯藥事法第83條明知為禁藥而販賣
    罪。查被告前於94年間，因違反商標法案件，經臺灣板橋地
    方法院以95年度易字第92號判決處有期徒刑6月確定，於95
    年4月7日易科罰金執行完畢，有臺灣高等法院被告前案紀錄
    表附卷可按，5年之內，故意再犯本件有期徒刑以上之罪，
    為累犯，應依刑法第47條第1項加重其刑。
三、原審認被告罪證明確對被告予以論罪科刑，固非無見，惟查
    ：(一)按起訴之範圍以公訴人起訴之事實為據，本件公訴意旨
    認被告意圖以新台幣500元之價格轉賣予路過之顧客，於100
    年3月24日上午在台北市○○區○街221巷道之路旁以自用小
    客車後行李箱陳列禁藥（見起訴書犯罪事實），顯已就陳列
    禁藥部分提起公訴，原審認本件並未起訴被告陳列禁藥，無
    需就此部分另為認定（見原審判決第3頁），即有違誤；(二)
    刑之量定固屬事實審法院依職權裁量之事項。惟法院行使此
    項裁量職權時，必須符合所適用之法規之目的，更進一步言
    ，必須受法律秩序之理念所指導，即應受比例原則等一般法
    律原則之支配；此之所謂比例原則，指法院行使此項職權判
    斷時，須符合客觀上之適當性、相當性及必要性之價值要求
    ，不得逾越，用以維護刑罰之均衡。查本案被告購入禁藥之
    動機係因客人指定品名委託購入，未有公然陳列之情形，核
    其購入之禁藥數量甚少，所欲販售之對象僅1人，尚未及交
    付禁藥即為警查獲，情節輕微，原審量處被告有期徒刑10月
    ，難認符合社會相當性，而有違比例原則。本院審酌被告犯
    罪之動機係貪圖蠅頭小利500元，藥品尚未轉手他人未造成
    實際之損害，扣案藥品係無任何品管、成分、測試，有潛在
    危險性，犯後已將800元返還受託人，業經證人韋瑞於原審
    結證明確，態度尚稱良好等一切情狀，認原審蒞庭檢察官具
    體求刑有期徒刑7月以上，核屬過重，爰量處如主文第2項所
    示之刑，以示懲儆。
四、沒收部分：扣案如附表所示之物為被告供犯罪所用之物，業
    經被告自承在卷，爰依刑法第38條第1項第2款規定宣告沒收
    。
五、公訴意旨另以：被告意圖以新台幣500元之價格轉賣予路過
    之顧客，於100年3月24日上午在台北市○○區○街221巷道
    之路旁以自用小客車後行李箱陳列禁藥云云。惟查：本案於
    員警上前盤查前，該被告所有之自用小客車係以後車廂開啟
    之方式停放於臺北市○○區○○街221巷道之路旁，扣案物
    品係另以黑色不透明塑膠袋裝妥，再行放置於不透明紙箱內
    ，再放置於自用小客車後車廂之最左內側，以一般目視，僅
    可見及該黑色不透明塑膠袋，無法知悉袋內裝放何等物品，
    於蒐證過程中，被告並無任何出示該黑色不透明塑膠袋予他
    人觀覽之行為乙節，業經原審勘驗明確，此有前開蒐證光碟
    、原審100年8月1日當庭勘驗筆錄、及光碟擷取畫面在卷可
    稽，是被告尚無起訴書所載之前開陳列禁藥之犯行，惟此部
    分縱令成立犯罪亦與前開論罪科刑部分有想像競合犯之裁判
    上一罪之關係，公訴人亦同此認定（公訴人認被告應僅論以
    販賣禁藥罪，見起訴書第2頁），爰就此部分不另為無罪之
    諭知。
據上論斷，應依刑事訴訟法第369條第1項前段，第364條、第299
條第1項前段，藥事法第83條第1項，刑法第11條前段、第38條第
1項第2款、第47條第1項，判決如主文。
本案經檢察官賴正聲到庭執行職務
中    華    民    國   100    年    11    月    2     日
                  刑事第三庭    審判長法  官  陳博志
                                      法  官  王屏夏
                                      法  官  陳如玲
以上正本證明與原本無異。
如不服本判決，應於收受送達後10日內向本院提出上訴書狀，其
未敘述上訴之理由者並得於提起上訴後10日內向本院補提理由書
（均須按他造當事人之人數附繕本）「切勿逕送上級法院」。
                                      書記官  黃郁珊
中    華    民    國   100    年    11    月    2     日
附錄本案論罪科刑法條全文：
藥事法第83條
明知為偽藥或禁藥，而販賣、供應、調劑、運送、寄藏、牙保、
轉讓或意圖販賣而陳列者，處7 年以下有期徒刑，得併科新臺幣
5百 萬元以下罰金。
犯前項之罪，因而致人於死者，處7 年以上有期徒刑，致重傷者
，處3 年以上12年以下有期徒刑。
因過失犯第1 項之罪者，處2 年以下有期徒刑、拘役或科新臺幣
30萬元以下罰金。
第1項之未遂犯罰之。
附表：
1.牛寶（紅瓶）：貳拾肆瓶
2.牛寶（藍瓶）：拾肆瓶
3.牛寶（黃瓶）：瓶
4.VEGETAL VIGRA：拾伍瓶